【裁判字號】    97,訴,1377
【裁判日期】    980430
【裁判案由】    偽證等
【裁判全文】
臺灣雲林地方法院刑事判決              97年度訴字第1377號
公  訴  人  臺灣雲林地方法院檢察署檢察官
被      告  乙○○
                    （現在臺灣嘉義監獄執行中）
上列被告因偽證等案件，經檢察官提起公訴（97年度偵字第3802
號），本院判決如下：
    主  文
乙○○犯結夥竊盜罪，累犯，處有期徒刑拾月。
被訴使犯人隱匿部分無罪。
    事  實
一、乙○○前因妨害兵役治罪條例、施用第1 級毒品等案件，經
    臺灣彰化地方法院分別以95年度斗簡字第381 號、95年度訴
    字第1301號判處有期徒刑4 月、7 月，減刑後，另定應執行
    刑為有期徒刑5 月；又因施用第1 級毒品案件，再經同法院
    以96年度訴字第47號判處有期徒刑8 月確定，經裁定減刑為
    有期徒刑4 月，上開案件接續執行，於民國96年11月7 日縮
    刑期滿執行完畢。仍不知悔改，復與丁○○、甲○○（丁○○、甲○○所涉竊盜部分業經本院另行判決）於97年5 月30
    日中午，由丁○○駕駛車牌號碼9T-8982 號自小客車搭載乙○○、甲○○，於同日中午12時30分許，行經雲林縣西螺鎮
    新豐里新社301 號平房，見該處無人居住，竟共同基於意圖
    為自己不法所有之犯意聯絡，結夥3 人，由丁○○、甲○○
    進入該處平房內，由甲○○下手竊取丙○○所有之小型耕耘
    機上支撐輪子之鐵桿1 支，乙○○則至斜對面即西螺鎮新豐
    里新社313 號前，在該處路旁所停放之大貨車上，徒手竊取
    放置於該貨車上不詳之人所有之變速箱1 台，3 人並將上開
    竊得物品搬至車牌號碼9T-8982 號自小客車後座，於97年5
    月30日中午12時33分許，因遭丙○○發現，3 人隨即駕車逃
    逸，行駛至西螺鎮新豐里新社之慈愛綜合醫院時，丁○○見
    丙○○已放棄追逐，旋又駕車搭載乙○○、甲○○返回雲林
    縣西螺鎮新豐里新社313 號前，由乙○○接續徒手竊取上開
    貨車上所放置之傳動軸1 支，得手後，由丁○○、甲○○將
    上開竊得之物，以新臺幣（下同）約1,000 元之價格售予雲
    林縣西螺鎮○○路上某不知情之資源回收商。嗣於同日下午
    2 時20分許，丙○○發現渠等3 人在雲林縣西螺鎮○○里○○○路西螺游泳池旁小吃攤消費，遂報警處理而查獲上情。
二、案經雲林縣警察局西螺分局報告臺灣雲林地方法院檢察署檢
    察官偵查起訴。
    理  由
壹、證據能力部分：
    (一)按被告以外之人於偵查中向檢察官所為之陳述，除顯有不
      可信之情況者外，得為證據，刑事訴訟法第159 條之1 第
      2 項定有明文。證人丙○○、甲○○於檢察官偵查中具結
      後所為之陳述，因檢察官原則上均能遵守法律規定，不致
      違法取供，且其等於偵查中向檢察官所為之陳述，又無顯
      不可信之情況，揆諸前開規定，證人丙○○、甲○○於偵
      查中向檢察官所為業已具結之陳述，自得作為證據使用。
    (二)次按被告以外之人於審判外之陳述，雖不符前4 條之規定
      ，而經當事人於審判程序同意作為證據，法院審酌該言詞
      陳述或書面陳述作成時之情況，認為適當者，亦得為證據
      。當事人或辯護人於法院調查證據時，知有第159 條第1
      項不得為證據之情形，而未於言詞辯論終結前聲明異議者
      ，視為有前項之同意，刑事訴訟法第159 條之5 亦有明文
      。本件於進行準備程序時，被告對於丙○○之警詢筆錄表
      示同意作為證據使用（本院卷第67頁），於言詞辯論終結
      前亦未聲明異議，揆諸上開規定，應認被告已同意丙○○
      之警詢筆錄作為證據，本院審酌該筆錄製作過程並無不法
      之情事，與本案待證事實間具有關聯性，以之為本案證據
      尚無不當，有證據能力。
貳、有罪部分：
一、上揭事實，業據被告乙○○坦承不諱，且經證人即共犯甲○○於偵查中、證人即被害人丙○○於警詢及偵查中時證述明
    確，並有監視器翻拍照片2 張、現場照片7 張在卷可稽，足
    認被告自白與事實相符，堪可採信。本件事證明確，被告竊
    盜犯行堪以認定，應依法論科。
二、核被告乙○○所為，係犯刑法第321 條第1 項第4 款之結夥
    竊盜罪。被告就上開犯行與丁○○、甲○○有犯意聯絡及行
    為分擔，為共同正犯。被告與丁○○、甲○○結夥3 人同時
    竊取丙○○之鐵桿及不詳之人所有之變速箱、傳動軸，係以
    一行為侵害數人之個人法益，為想像競合犯，應依刑法第55
    條之規定從一重處斷。被告有如事實欄所載之前案科刑及執
    行紀錄，有卷附臺灣高等法院被告前案紀錄表可按，其受有
    期徒刑之執行完畢，5 年以內故意再犯有期徒刑以上之罪，
    為累犯，應依刑法第47條第1 項之規定，加重其刑。爰審酌
    被告正值年輕力壯，不思循正途獲取財物，竟結夥竊取他人
    物品，及其竊盜之手段、所得財物價值、犯後坦承犯行等一
    切情狀，量處如主文所示之刑。
、無罪部分：
一、公訴意旨另以：被告乙○○明知上開竊盜事實係其與丁○○
    、甲○○所為，竟基於使同為真正犯罪之行為人丁○○、甲○○隱避之犯意，於97年5 月30日下午6 時7 分許，接受警
    方詢問前，與丁○○、甲○○協議由其一人出面坦承所有犯
    行，隨即在雲林縣警察局西螺分局西螺派出所接受警方詢問
    時，佯稱其餘2 名共犯係蘇進義（所涉竊盜罪嫌業經檢察官
    為不起訴處分）及綽號「阿呆」之男子，以使真正犯罪行為
    人隱匿，企圖脫免丁○○及甲○○之刑責，嗣於臺灣雲林地
    方法院檢察署檢察官偵辦時始坦承上情，因認被告亦涉犯刑
    法第164 條第1 項之使犯人隱匿罪嫌。
二、按犯罪事實應依證據認定之，無證據不得認定犯罪事實；不
    能證明被告犯罪者，應諭知無罪之判決，刑事訴訟法第154
    條第2 項、第301 條第1 項分別定有明文。次按刑事訴訟法
    第161 條已於91年2 月8 日修正公布，其第1 項規定：檢察
    官就被告犯罪事實，應負舉證責任，並指出證明之方法。因
    此，檢察官對於起訴之犯罪事實，應負提出證據及說服之實
    質舉證責任。倘其所提出之證據，不足為被告有罪之積極證
    明，或其指出證明之方法，無從說服法院以形成被告有罪之
    心證，基於無罪推定之原則，自應為被告無罪判決之諭知（
    最高法院92年臺上字第128 號判例意旨參照）。又使犯人隱
    避罪以明知其為犯人而使之隱避為條件，所謂使之隱避，必
    須有指使或風示隱避之意旨始屬相當（最高法院24年上字第
    3518號判例意旨參照）。
三、查被告乙○○於97年5 月30日下午6 時7 分許，在雲林縣警
    察局西螺分局西螺派出所接受警方詢問時，虛構上開竊盜犯
    行之其餘2 名共犯為蘇進義及綽號「阿呆」之男子等不實情
    節之事實，業據被告自承不諱，並有被告前揭時、地所製作
    之警詢筆錄1 份附卷可憑，固堪認定，惟被告上開行為僅係
    於警員詢問時未據實供述，其係消極地不肯供出真正共犯，
    並非以積極之行為指使或指示真正犯罪行為人隱避，被告所
    為與刑法第164 條第1 項後段之使犯人隱避罪之構成要件有
    間，自難以該罪相繩。
四、被告乙○○被訴使犯人隱匿部分，公訴人所提出之證據，不
    足為被告有罪之積極證明，無從說服本院以形成被告有罪之
    心證，依前揭條文及判例意旨，此部分應為被告無罪判決之
    諭知。
據上論斷，應依刑事訴訟法第299 條第1 項前段、第301 條第1
項，刑法第28條、第321 條第1 項第4 款、第55條、第47條第1
項，判決如主文。
本案經檢察官戊○○到庭執行職務。
中    華    民    國    98    年    4     月    30    日
                  刑事第四庭  審判長法  官 吳 福 森
                                    法  官 李 淑 惠
                                    法  官 王 素 珍
以上正本證明與原本無異。
如不服本判決應於收受判決後10日內向本院提出上訴書狀，並應
敘述具體理由；其未敘述上訴理由者，應於上訴期間屆滿後20日
內向本院補提理由書（均須按他造當事人之人數附繕本）。「切
勿逕送上級法院」。
                                    書記官 吳 伊 婷
中    華    民    國    98    年    4     月    30    日
附錄本案論罪科刑法條：
中華民國刑法第321條第1項第4款
（加重竊盜罪）
犯竊盜罪而有左列情形之一者，處6 月以上5 年以下有期徒刑：
一、於夜間侵入住宅或有人居住之建築物、船艦或隱匿其內而犯
    之者。
二、毀越門扇、牆垣或其他安全設備而犯之者。
三、攜帶兇器而犯之者。
四、結夥三人以上而犯之者。
五、乘火災、水災或其他災害之際而犯之者。
六、在車站或埠頭而犯之者。
前項之未遂犯罰之。


司法院資訊處製作；財團法人民間司法改革基金會備份。
